臺灣臺北地方法院民事判決　　　　　　99年度勞簡上字第81號
上　訴　人　陳威德
訴訟代理人　徐家福律師
被上訴人　　東大圖書股份有限公司
法定代理人　劉仲傑
訴訟代理人　陳志雄律師
上列上列當事人間請求給付薪資事件，上訴人對於民國99年8月
24日本院臺北簡易庭99年度北勞簡字第40號第一審判決提起上訴
，本院於民國100年3月23日言詞辯論終結，判決如下：
    主  文
上訴駁回。
第二審訴訟費用由上訴人負擔。
    事實及理由
一、被上訴人起訴主張：其自民國94年3月間起受僱於被上訴人
    ，從事圖書推銷工作，兩造口頭約定基本上每月固定薪資新
    台幣（下同）4萬元，視每月業績狀況上下調整薪資，惟以3
    萬7,000元為下限。詎被上訴人自95年2月起至98年4月間不
    當扣除上訴人薪資共計32萬1,440元，自98年5月1日起至98
    年7月8日止，又不當扣薪5萬1,303元，為此，爰依兩造間勞
    動契約關係，請求被上訴人給付短少之薪資，共計37萬2,74
    3元，並聲明：被上訴人應給付上訴人37萬2,743元，及其中
    32萬1,440元自起訴狀繕本送達翌日起，其中5萬1,303元自
    98年10月2日擴張應受判決事項之聲明暨陳報狀繕本送達翌
    日起，均至清償日止，按週年利率5%計算之利息。並願供擔
    保請准宣告假執行。
二、被上訴人則以：上訴人初期擔任大專院校圖書之業務推廣工
    作及維繫舊有業積，並以業務績效為被告核發薪資之衡量標
    準，依相同學期別以本期與前期百分比成長或跌幅為核發依
    據，並非固定薪資4萬元。嗣因上訴人業績不佳，於96年度
    經上訴人同意下，將客戶別由大專調整為高中職客戶，業績
    計算改以教科書達成率為標準，上學期以2萬8,000本、下學
    期以2萬4,300本為業績標準量，每月以3萬元發放，第1次以
    學校訂書量預扣10％退書量為教科書本數業績計算值，於每
    年11月及5月預估發放前3個月教科書本數金額，第二次總結
    算則依學校實際用書量按教科書本數績效計付，於每年2月
    及8月總結算當學期教科書本數業績，上訴人並非每月固定
    薪資4萬元。上訴人知悉亦同意被上訴人業績計算標準，否
    則被上訴人每月匯予上訴人之薪資均未達4萬元，豈有長達
    數年，上訴人均不提出異議之理？被上訴人已依約給付薪資
    ，並未短少給付薪資等語，資為抗辯。
三、原審判決上訴人敗訴，上訴人不服提起上訴，上訴聲明：原
    判決廢棄。被上訴人應給付上訴人37萬2,743元，及其中32
    萬1,440元自起訴狀繕本送達之翌日起，其中5萬1,303元自
    98年10月2日起至98年10月2日擴張應受判決事項之聲明暨陳
    報狀繕本送達之翌日起，均至清償日止，按週年利率5%計算
    之利息。被上訴人則聲明：上訴駁回。
四、兩造不爭執之事實：
  (一)上訴人自94年3月起受僱於被上訴人，從事圖書推銷工作，
    兩造於98年7月9日終止勞動契約關係。
  (二)被上訴人自95年2月起至同年7月止，已給付上訴人薪資每月
    3萬8,200元；自95年8月起至96年9月止，已給付上訴人薪資
    每月3萬3,200元；自96年10月起至98年2月止，已給付上訴
    人薪資每月3萬元，於98年3月起至6月止，已給付上訴人薪
    資每月1萬7,280元；自98年7月1日起至同年月9日止給付上
    訴人薪資5,184元。
五、上訴人主張兩造約定每月薪資固定為4萬元，依業績調整不
    得低於3萬7,000元，惟被上訴人不當扣減薪資等語，為被上
    訴人所否認，並以前揭情詞置辯，茲本件應審酌之爭點為：
    兩造間是否約定上訴人薪資固定每月4萬元，且因業績調整
    不低於3萬7,000元？
  (一)按當事人主張有利於己之事實者，就其事實有舉證之責任
    ，民事訴訟法第277條前段有明文規定。本件上訴人主張其
    與被上訴人間曾口頭約定基本上每月固定薪資4萬元，但視
    每月業績狀況上下調整，以3萬7,000元下限，為被上訴人所
    否認，則上訴人就此有利於己之事實應負舉證之責。
  (二)依兩造間所簽訂之僱佣契約第5條約定：「工作報酬，甲方
    （即被上訴人）於次月五日透過金融機關轉帳給付之。」且
    遍觀該僱佣契約全部內容並無關於每月固定薪資4萬元，或
    按業績調整薪資以3萬7,000元為下限之相關記載，有僱佣契
    約在卷可稽；又被上訴人公司之業務經理即證人廖淑華於原
    審到庭結證稱：「是我和原告談（薪水）的」「我告訴原告
    我們的薪水不是固定薪資，是按照業績去計算。」「大專業
    績薪資計算方式以成長比例或跌幅去調整薪資」「基準點以
    4萬為標準值。原告94年3月7日到時我們談前3個月2.5萬，
    試用期3個月過後即6、7、8三個月我們給5萬元，9月開始以
    後就暫給4萬元，然後我們要看他成績跌幅或成長表現再計
    算周應得薪資。這些都是原告來應徵時就談好了」「96年度
    時因為原告業績不好，於是協議更換客戶為高中職的客戶，
    業績以達成率為標準，上學期要達28,000本，下學期要達成
    24,300本」「高中職是從96年度就開始實施了，結算業績的
    時候會告訴原告本期的總本數」「沒有約定調整的上下限，
    是以實際的業績與前期比較」等語（見原審99年6月22日言
    詞辯論筆錄），核與上訴人主張面試時兩造曾口頭約定每月
    薪資固定4萬元，依業績調整下限3萬7,000元乙節，顯不相
    符。
  (三)上訴人復主張依被上訴人於原審提出之附表1-2、1-3載明有
    ：「達24,300本每月＄40,000元」「達24,300本每月＄40,0
    00元」「達28,000本月＄40,000元」「依標準量每月＄40,0
    00×6＝240,000半年為一期，240,000－25,230（不足本數
    金額）＝214,770半年總薪資」足見上訴人每月薪資固定為4
    萬元云云。惟查，依被上訴人提出之附表1-2、1-3前開記載
    ，業已明示每月薪資4萬元係以上學期業績達2萬8,000本、
    下學期業績達2萬4,300本為前題，亦即被上訴人計算上訴人
    之每月薪資雖係以4萬元為基準數，然需再依上訴人每月業
    績達成之情形而增減其數額，核與證人廖淑華前開證述相符
    ，並無上訴人主張每月薪資固定4萬元之情形。況被上訴人
    自95年8月間起至上訴人離職前之98年4月止，均係按被上訴
    人前開薪資計算方式，依上訴人業績量而發給上訴人月薪，
    薪資數額多為3萬3200元、3萬元或1萬7280元，期間逾2年餘
    ，上訴人均無異議，益證上訴人主張其薪資固定為4萬元，
    按業績調整下限為3萬7,000元乙節，應非實在。至上訴人主
    張：被上訴人於勞資爭議調解時稱：「…該2人一直達不到
    業績標準，公司仍維持勞方基本工資，已欠降過5次，勞方
    並無異議」足見係被上訴人片面調降薪資，而非依業績計算
    薪資云云。然查，被上訴人計算上訴人薪資之方式，係以4
    萬元為基準數，依上訴人每月業績達成之情形而增減其數額
    ，已如前述，又上訴人自95年以來，因業績狀況逐月下降，
    致其依前開計薪方式向被上訴人領取之薪資亦逐月調降，有
    上訴人提出之薪資明細表在卷可佐，則被上訴人於勞資爭議
    調解時所述核與實情相符，上訴人據此主張其薪資係遭被上
    訴人片面調降，非依業績計算云云，同不足取。
六、綜上所述，原告未能舉證證明其主張兩造間曾約定基本上每
    月固定薪資4萬元，視業績狀況上下調整每月薪資，以3萬7,
    000元為下限乙節為真實，則其主張被上訴人短付薪資，即
    乏根據。從而，上訴人請求被上訴人給付短少薪資37萬2,74
    3元，及其中32萬1,440元自起訴狀繕本送達翌日起，其中5
    萬1,303元自98年10月2日擴張應受判決事項之聲明暨陳報狀
    繕本送達翌日起，均至清償日止，按週年利率5%計算之利息
    ，為無理由，應予駁回。其假執行之聲請亦失所附麗，應併
    予駁回。原審為上訴人敗訴之判決及駁回其假執行之聲請，
    並無不合。上訴意旨指摘原判決不當，求予廢棄改判，為無
    理由，應予駁回。
七、本件事證已臻明確，兩造其餘攻擊防禦方法及所提證據，經
    本院審酌後，認對於判決結果不生影響，爰不一一論列，併
    此敘明。
八、據上論結，本件上訴為無理由，依民事訴訟法第436條之1第
    3項、第449條第1項、第78條，判決如主文。
中    華    民    國   100    年    4     月    20    日
                   勞工法庭    審判長法  官  郭美杏
                                     法  官  孫正華
                                     法  官  賴惠慈
以上正本係照原本作成。
本判決不得上訴。
中    華    民    國   100    年    4     月    20    日
                                     書記官  廖素芳